# 非同一控制下企业合并中免税合并及应税合并如何区分？以及合并报表如何处理

提问人：冷风冷雪 时间：2020-09-11 13:33:08
请教大家，非同一控制下企业合并中免税合并和应税合并怎么区分呢？符合哪类条件未免税合并，哪类为应税合并呢？假设A公司以现金外购非关联方的100%股权的B公司，购买日B公司资产负债按照公允价值计量。这属于应税合并还是免税合并？B公司资产、负债公允价值与账面价值部分是否形成暂时性差异呢？假设A公司以股权换取非关联方的B公司100%股权的交易，购买日B公司资产负债按照公允价值计量，这属于应税合并还是免税合并？B公司资产、负债公允价值与账面价值部分是否形成暂时性差异呢？应税合并还是免税合并？

回答人：chenyiwei
收购股权在会计上是企业合并，但在税务上只是股权收购，且被收购方的独立纳税人地位和原有的税务处理均不变。在这种情况下，你说的免税合并还是应税合并只影响长期股权投资的计税基础，但不影响合并报表层面被收购方各项可辨认资产、负债的公允价值和原计税基础之间暂时性差异相关递延所得税负债的确认。即，不论A收购B的长投计税基础为多少，因为A收购B构成非同一控制下合并，A的各项资产和负债应按购买日公允价值进行初始计量，在合并报表层面应就该暂时性差异确认递延所得税负债。